---
title: "Analisis matriz de correlacion Capacidad estatal"
autor: "Nicolas Aristizabal"
output: html_document
date: "2025-04-28"
---

```{r setup, include=FALSE}
knitr::opts_chunk$set(echo = TRUE)

#instalacion de paquetes necesarios
library(corrplot)
library(haven)
library(dplyr)

#leer datos .dta en R
datos_c <- read_dta("C:/Users/nikko/OneDrive/Documents/Semillero R/CAPACIDAD-ESTATAL/Paquete Rep. Nat/Final/main_data_candidate_level.dta")
datos_m <- read_dta("C:/Users/nikko/OneDrive/Documents/Semillero R/CAPACIDAD-ESTATAL/Paquete Rep. Nat/Final/main_data_municipal_level.dta")

```

# Introduccion

En general, las correlaciones entre estas variables son bastante bajas, lo cual sugiere que no tienden a ocurrir juntas con frecuencia o de manera sistemática. La correlación más alta observada es de 0.20 entre media_irreg_compra y media_irreg_intervencion, lo que indica una débil asociación positiva. Las demás correlaciones rondan valores cercanos a cero o incluso negativos, lo que refuerza la idea de que estas irregularidades pueden manifestarse de manera independiente unas de otras. 

```{r}
#Tabla de correlaciones entre las variables medidas para compra de votos
correlaciones_2 <- cor(datos_m[, c("media_irreg_intimidacion", 
                                 "media_irreg_compra",
                                 "media_irreg_trashumancia",
                                 "media_irreg_fraud",
                                 "media_irreg_intervencion")],
                     use = "complete.obs")  

corrplot(correlaciones_2, method = "color", type = "upper", 
         addCoef.col = "black", 
         tl.col = "black",      
         tl.srt = 45)            


```

